【裁判字號】    89,簡上,65
【裁判日期】    900104
【裁判案由】    傷害
【裁判全文】
臺灣雲林地方法院刑事判決
    上  訴  人  乙○○
    即  被  告
    輔  佐  人  甲○○
右列上訴人因傷害案件，不服本院八十九年度港簡字第一四九號中華民國八十九年八
月二十四日第一審判決（聲請案號：八十九年度偵字第二八七四號）提起上訴，本院
管轄第二審之合議庭判決如左：
    主  文
上訴駁回。
    事  實
一、戊○○於民國（下同）八十九年六月十八日下午七時許，在嘉義縣六腳鄉蘇厝寮
    之「北方水餃店」與乙○○一起喝酒時，乙○○要求戊○○將開車載工人去做工
    的工作給乙○○做，然戊○○考慮到開車載工人去做工的工作之前是丁○○在做
    ，便向乙○○表示要回去與丁○○商量看看才能答覆，當晚戊○○在其住處詢問
    丁○○，開車載工人去做工的工作是否能改由乙○○來做，遭丁○○反對，戊○○與丁○○乃於同日下午九時許（聲請書誤認為係下午五時許），前往雲林縣水
    林鄉溪墘村溪墘厝八號乙○○住處內，向乙○○說明丁○○反對將開車載工人去
    做工的工作改由乙○○來做，乙○○聞之不悅而與戊○○發生爭執，其二人並進
    而互毆，之後戊○○與丁○○出來到屋外，乙○○也跟著出來，並在屋外趁戊○○背對著乙○○之際，乙○○以拳頭猛力毆打戊○○之頭部，將戊○○打昏倒地
    ，使戊○○受有右側大腦內蛛網膜下腔出血、右側頭皮血腫七x十公分、左下嘴
    唇血腫四x一‧五公分及撕裂傷二xＯ‧五公分、右耳後瘀青三x二公分、右耳前
    血腫三x三公分之傷害。
二、案經被害人戊○○訴由雲林縣警察局北港分局報請臺灣雲林地方法院檢察署檢察
    官偵查聲請簡易判決處刑。
    理  由
一、訊據被告乙○○矢口否認有何右揭傷害犯行，辯稱：當時戊○○到伊住處敲門說
    要進來，伊把上鎖的門打開，戊○○就一拳打到伊的臉，伊把戊○○推開，問他
    幹什麼，戊○○說「你下午說什麼」，伊回答「我沒有說什麼」，當時丁○○是
    站在門口沒有進來，伊就和戊○○在伊住處內互毆，之後因伊怕將屋內的家具打
    壞，伊就先跑出去，戊○○追出來打伊胸部，伊就用力推戊○○使他跌倒，伊並
    未打戊○○的頭，而是因戊○○無故侵入伊住宅內毆打伊，伊才會出於自衛而推
    戊○○，伊無罪云云。經查：
    (1)右揭事實，業據告訴人戊○○指訴歷歷，核與在場之丁○○證述之情節相符。
      被告乙○○雖堅稱：伊不知當天戊○○、丁○○是何原因到伊住處找伊，且戊○○、丁○○與伊發生糾紛之前，並未和伊談起工作之事云云，然被告乙○○
      於警訊時既陳稱：戊○○、丁○○於八十九年六月十八日二十一時到伊住處後
      ，戊○○對伊說「不可亂說話，否則你不可能叫工人」，伊回答「我八天工資
      ，你還沒有付清給我」等語，且被告乙○○於本院調查時亦自承：伊曾於八十
      九年六月十八日下午七時許，在右開北方水餃店與戊○○商量工作之事等語，
      因事涉丁○○之工作，則當晚告訴人戊○○與丁○○之所以會進入被告乙○○
      住處內，是為了向被告乙○○說明工作之事，尚符常情，並非被告乙○○所云
      「戊○○係無故侵入伊住處，且未與伊談及工作之事」。
    (2)告訴人戊○○陳稱：當晚伊與丁○○進入乙○○住處前，雖未先敲門徵求乙○○之同意即進入其屋內，然因平常大家都認識，且當時乙○○住處的大門是打
      開著，所以伊與丁○○沒有敲門就推開紗門進入乙○○住處，伊與丁○○進入
      乙○○住處後，乙○○並沒有趕伊出去等語，而被告乙○○亦自承：伊曾和其
      他工人一起去戊○○家領工錢，所以大家直接打開紗門就一起進去，而本件衝
      突發生之前，戊○○曾因到伊住處喝酒，而未經敲門即直接進來伊家中等語，
      足見告訴人戊○○與被告乙○○不僅係同村之舊識，且因工作關係而互有往來
      ，彼此到對方之住處時，習慣上均係未敲門即直接推開紗門進入屋內，且本件
      衝突發生當晚，告訴人戊○○既係為了向被告乙○○說明工作之事，才會進入
      被告乙○○屋內，則告訴人戊○○主觀上應沒有無故侵入被告乙○○住宅之意
      ，被告乙○○自不得主張其係為了防衛其居住自由權，才會在屋內與告訴人戊○○互毆而傷害告訴人戊○○。另據報被告乙○○住處有人打架、而前往處理
      之雲林縣警察局北港分局土厝派出所警員丙○○證稱：伊抵達乙○○住處時，
      看到戊○○倒在地上，當時丁○○與乙○○正在吵架，後來丁○○拿木棍、乙○○拿木板，二人相互裝腔作勢比來比去，但並沒有實際打對方等語，足徵告
      訴人戊○○係在屋外遭被告乙○○打倒在地，告訴人戊○○既已離開被告乙○○住宅而來到屋外，被告乙○○更不得以其居住自由權遭受侵害，而主張其在
      屋外傷害告訴人戊○○係正當防衛。
    (3)被告乙○○於八十九年十一月二十日本院調查時先供稱：當時係戊○○與丁○○先在伊住處內共同打伊云云，同日稍後又改口辯稱：當時係戊○○在伊屋內
      先出手打伊臉頰，伊才會與戊○○互毆，當時丁○○站在門口沒有進來云云，
      然被告乙○○於偵查中卻供稱：戊○○帶同丁○○到伊家裡，戊○○即用拳頭
      打伊後腦部，伊才用手撥開云云，被告乙○○所述既前後不一，且告訴人戊○○亦否認其在被告乙○○屋內有先出手毆打被告乙○○，既無積極證據能證明
      係告訴人戊○○在屋內先出手毆打被告乙○○，參照最高法院十七年上字第六
      八六號判例意旨，被告乙○○自不得主張在其屋內與告訴人戊○○互毆係正當
      防衛。
    (4)被告乙○○雖辯稱：因伊怕將屋內的家具打壞，伊就先跑出去，戊○○追出來
      打伊，伊就用力推戊○○使他跌倒云云，然因告訴人戊○○係右側大腦內蛛網
      膜下腔出血、右側頭皮血腫，足見告訴人戊○○頭部之傷害係遭毆打所致，而
      非跌倒後頭部撞擊地面所造成之「對衝傷」（若係對衝傷，則跌倒後右側頭部
      撞擊地面時，應係造成相對之「左側」顱內受傷，而非「右側」大腦內蛛網膜
      下腔出血）。當時僅有被告乙○○、告訴人戊○○與丁○○在場，且係被告乙○○與告訴人戊○○發生衝突，可見應係被告乙○○毆打告訴人戊○○頭部後
      ，使告訴人戊○○跌倒而受有如事實欄所示之傷害。被告乙○○於八十九年十
      一月二十日本院調查時雖供稱：當時伊先跑出去，戊○○就追出來打伊「胸部
      」，伊就用力推戊○○使他跌倒云云，然被告乙○○於八十九年十二月一日本
      院調查時卻供稱：是戊○○在屋外先用拳頭打伊「左臉頰」，伊才用手推戊○○的胸口使他跌倒云云，被告乙○○所述既前後不一，且告訴人戊○○亦否認
      其在屋外有先出手毆打被告乙○○，則無積極證據能證明係告訴人戊○○在屋
      外先出手毆打被告乙○○，參照最高法院十七年上字第六八六號判例意旨，被
      告乙○○自不得主張其在屋外毆打告訴人戊○○受傷倒地係正當防衛。
    綜上所述，被告乙○○所辯，顯係事後卸責之詞，不足採信。此外，並有華濟醫
    院醫師出具之診斷證明書乙紙在卷可證。本見事證明確，被告乙○○之犯行洵堪
    認定。
二、本案經審理結果，認第一審判決依刑法第二百七十七條第一項、第四十一條、第
    七十四條第一款，罰金罰鍰提高標準條例第一條前段、第二條，判處被告乙○○
    拘役二十日，並諭知易科罰金之折算標準，同時宣告緩刑二年，認事用法並無不
    當，量刑亦稱妥適，應予維持。上訴意旨以原審未審酌被告乙○○係正當防衛而
    指摘原判決不當，其上訴顯無理由，應予駁回。
據上論斷，應依刑事訴訟法第四百五十五條之一第三項、第三百六十八條，判決如主
文。
本案經檢察官王淑月到庭執行職務
中      華      民      國      九十    年      一      月      四      日
                                         臺灣雲林地方法院刑事第二庭
                                             審判長法官  紀  文  勝
                                             法      官  趙  思  芸
                                             法      官  倪  彰  鴻
右正本證明與原本無異。
不得上訴。
                                             書  記  官  李 松  坤
中      華      民      國      九十    年      一      月      四      日


司法院資訊處製作；財團法人民間司法改革基金會備份。
